【裁判字號】    99,家聲,170
【裁判日期】    990825
【裁判案由】    選任特別代理人
【裁判全文】
臺灣彰化地方法院民事裁定  99年度家聲字第170號
聲  請  人  乙○○
相  對  人  丙○○
關  係  人  甲○○
上列當事人間聲請選任特別代理人事件，本院裁定如下：
    主  文
選任甲○○（女、民國五十九年四月十七日生）為受輔助宣告人
丙○○（男、民國四十五年十月二十四日生）辦理其父謝振聲遺
產分割事宜之特別代理人。
聲請程序費用新臺幣仟元由聲請人負擔。
    理  由
一、按監護人之行為與受監護人之利益相反或依法不得代理時，
    法院得因監護人、受監護人、主管機關、社會福利機構或其
    他利害關係人之聲請或依職權，為受監護人選任特別代理人
    ；輔助人及有關輔助之職務準用第一千零九十八條第二項，
    ，民法第一千零九十八條第二項、第一千一百十三條之一第
    二項前段分別定有明文。
二、本件聲請人聲請意旨略稱：聲請人為受輔助宣告人丙○○之
    弟，丙○○於民國九十九年七月八日經法院裁定為受輔助宣
    告人，並由聲請人為輔助人。惟因受輔助宣告人與輔助人同
    為被繼承人謝振聲之繼承人，輔助人與受輔助宣告人之利益
    相反，依法不得代理，爰聲請為受輔助宣告人選任其弟媳甲
    ○○為特別代理人等語。
三、經查：
（一）相對人丙○○經本院以九十九年度監宣字第九０號裁定為
      受輔助宣告人，聲請人並為其輔助人，且其父謝振聲並於
      九十九年三月二十三日死亡，業經調閱本院九十九年度監
      宣字第九０號卷證查明無誤，並有本院九十九年度監宣字
      第九０號裁定書及戶籍謄本等件為證，堪信聲請人之主張
      為真實。
（二）受輔助宣告人丙○○與聲請人乙○○於辦理被繼承人謝振
      聲之遺產分割事宜，即涉及自己代理及利益衝突問題，而
      所謂「依法不得代理」係採廣義，包括民法第一百零六條
      禁止自己代理或雙方代理之情形，以及其他一切因利益衝
      突，法律上禁止代理之情形，且如未經訴訟程序，自應依
      實體法規定處理（民法一千零八十六條九十六年五月二十
      三日修正理由參照）。參諸關係人甲○○為受輔助宣告人
      丙○○之弟媳，關係密切，且關係人甲○○於本院調查時
      亦到庭陳稱：其願意為受輔助宣告人丙○○辦理繼承謝振
      聲遺產之特別代理人等語。衡情應能為相對人丙○○妥適
      辦理遺產分割事宜，核與前揭法文規定並無不合。從而，
      聲請人聲請選任關係人甲○○於相對人丙○○辦理其父謝
      振聲遺產分割事宜之特別代理人，於法有據，應予准許。
四、依非訟事件法第二十一條第一項，裁定如主文。
中    華    民    國    99    年    8     月    25    日
                  家事法庭      法  官  陳秋錦
以上正本係照原本作成。
如對本裁定抗告，須於裁定送達後10日內向本院提出抗告狀。
中    華    民    國    99    年    8     月    25    日
                                書記官  陳秀娟

司法院資訊處製作；財團法人民間司法改革基金會備份。
